臺灣高等法院刑事判決　　　　　　　　　　　　　九十二年度上訴字第四四二四號
　　上　訴　人
　　即　被　告　乙○○
　　選任辯護人　周德壎律師
右列上訴人因偽造貨幣案件，不服臺灣板橋地方法院九十二年度訴字第二六一號，中
華民國九十二年十月十四日所為之第一審判決（起訴案號：臺灣板橋地方法院檢察署
九十一年度偵字第一七八０二號），提起上訴，本院判決如左：
    主  文
上訴駁回。
乙○○緩刑伍年。
    事  實
一、乙○○明知不詳真實姓名年籍綽號「小義」之成年男子所持有面額新台幣（下同
    ）一千元紙鈔十八張（編號ＪＬ三七八二三四ＺＡ、ＪＬ三七八九五二ＺＡ、Ｊ
    Ｌ三八七九七六ＺＡ各三張，編號ＪＬ三五七三九一ＺＡ、ＪＬ三五七八二三
    ＺＡ、ＪＬ三四五六五五ＺＡ各有二張，另有編號ＪＬ三四五三九八ＺＡ、ＪＬ
    三五四二三０ＺＡ、ＪＬ三五八五二六ＺＡ各一張）係屬偽造，竟與其基於共同
    行使偽造貨幣之犯意聯絡，約由乙○○持之作為共同向甲○○購買網路天堂遊戲
    「天幣」之用，嗣於民國九十一年九月十日十九時許，在臺北市○○區○○路二
    八號「聖保羅」網咖店，由「小義」交付前開十八張偽造之千元紙鈔予乙○○後
    ，乙○○即於同日二十一時許，在臺北縣永和市○○路一００號前，持之向甲○
    ○行使欲購買「天幣」一千四百萬元，惟甲○○於收受上開紙鈔後，發現該紙鈔
    係經偽造，進而與乙○○發生爭執，適為巡邏員警經過，趨前詢問狀況，始查悉
    上情，致未能得逞，並扣得前開偽造之千元紙鈔十八張。
二、案經臺北縣政府警察局永和分局報請臺灣板橋地方法院檢察署檢察官偵查起訴。
    理  由
一、（一）、訊據上訴人即被告乙○○固坦承在上開時地持十八張千元紙鈔向甲○○
    購買網路天堂遊戲之「天幣」，然矢口否認有何上開犯行，辯稱：該十八張千元
    紙鈔係不詳姓名年籍綽號為「小義」之男子，交付予伊作為向他人購買「天幣」
    之用，而代價是要分給伊五百萬元天幣使用，收受當時他在伊面前數了十八張，
    因當時人多又是晚上七點多，伊收了就放進褲袋，伊不知道該十八張千元大鈔是
    偽鈔，否則伊不可能再進超商去驗真偽，伊確是被利用的云云。（二）、惟查：
    右揭事實，業據證人甲○○在警詢時證述綦詳，其證稱：被告共持十八張千元紙
    鈔欲向伊購買一千四百萬天幣，當其將紙鈔交給伊時，伊發現是偽鈔，而與之發
    生爭執，經警方巡邏經過而當場查獲被告持有偽鈔十八張，伊先係以00000
    00000號與買主聯繫，雙方約在新莊市交易，再以電話聯絡，聯絡後他就叫
    伊撥打0000000000號跟一名叫「阿義」的人聯絡，經聯繫後相約在永
    和市○○路一００號前交易，被告欲以一萬八千元購買天幣一千四百萬等語（見
    偵卷第八頁、第八頁反面），且扣案之千元紙幣十八張，經原審當庭勘驗結果，
    發現均紙質粗糙，無浮水印，且其中編號ＪＬ三七八二三四ＺＡ、ＪＬ三七八九
    五二ＺＡ、ＪＬ三八七九七六ＺＡ均各三張，而編號ＪＬ三五七三九一ＺＡ、Ｊ
    Ｌ三五七八二三ＺＡ、ＪＬ三四五六五五ＺＡ均各二張，號碼重覆者已占十五張
    ，稍加辯識即知與真鈔有異，並有卷附臺灣銀行永和分行鑑定章可參及偽造之千
    元紙鈔十八張扣案足資佐證（見偵卷第十二頁至第二十頁）。依經驗法則，被告
    在向「小義」拿取時縱未加以檢視，然在甲○○認定係偽鈔而不願收受時，其稍
    加檢視即可發現與真鈔有極大之差異，且依其所述，其與甲○○既一同去超商驗
    鈔，更可確信係屬偽鈔無訛，而該等紙鈔既僅係「小義」所交付，且其事先毫不
    知情，在察覺係偽鈔時，其自可告知甲○○該等紙鈔係「小義」所交付，其僅以
    代為跑腿，與其無關，並立即報警處理，何需由其與甲○○一再為爭執，是被告
    辯稱其先前亦不知「小義」所交付者係屬偽鈔，誠屬可疑。（三）、又經原審調
    閱被告所使用之行動電話門號0000000000號於九十一年九月十日之雙
    向通聯紀錄，並參酌被告之供述、證人程庠、甲○○之證述及辯護人之辯護意旨
    ，可知「小義」之行動電話號碼應係0000000000，甲○○則係以00
    00000000號電話與被告聯絡，而觀諸通聯紀錄，在甲○○於九十一年九
    月十日二十時一分五十一秒發話予被告時，依被告供述係詢問其是否抵達，而當
    時被告基地台位置係在台北縣中和市○○路三三六號，顯見被告約於當日晚上八
    時抵達約定地點智光商職。又被告在原審審理時先係供稱：交易時小義有打電話
    給伊，伊有告訴他交易失敗，伊當時沒有想到要告訴警察小義有打電話給伊，小
    義電話沒有給伊，伊當時沒有想到要留電話云云（見原審卷第二四頁），嗣又改
    稱：因為小義與甲○○要在網路上直接交易，甲○○並沒有把天幣給小義，小義
    才打給伊說交易失敗云云（見原審卷第三三頁），而原審訊之在通話時為何未質
    疑小義為何交付偽鈔，其竟謂：伊未發現云云（見原審卷第三三頁），惟觀諸上
    開通聯紀錄，被告在與甲○○正在進行交易時，係由被告於同日二十時三十八分
    十五秒主動撥打0000000000號與「小義」通話，通話時間高達五十八
    秒，嗣「小義」又回撥電話予被告，通話時間亦達五十一秒，是被告辯稱不知「
    小義」之聯絡電話，忘記告知警察「小義」有與之聯絡云云，要屬迴護、卸責之
    詞，委不足採。（四）、再參以被告既供述網路天堂遊戲「天幣」之買賣是由「
    小義」與甲○○各自連線後直接交易云云，而上開紙鈔係屬偽幣既已遭甲○○發
    現，且被告稍加檢視亦可發覺，其亦非不知「小義」之聯繫電話，已如上述，況
    其在與「小義」通話時，尚未為警方查獲，嗣「小義」亦不可能知悉被告遭巡邏
    警網查獲一事，則被告若確屬不知情，自應告知警方「小義」之聯絡電話，再配
    合「小義」與甲○○網路遊戲交易之特性，使警方得以查得「小義」所使用電腦
    之位址所在，而一舉查獲「小義」，然被告在警詢時竟一再辯稱不知「小義」之
    聯絡方式云云，錯失查獲「小義」之最佳時機，殊與常理有違，自難採信。（五
    ）、又查，經原審向台灣大哥大股份有限公司調取上開0000000000號
    門號於九十一年九月十日之用戶資料，經查明該名用戶為洪雅玲，而證人洪雅玲
    於原審審理時證稱：其不認識被告及「小義」，該支電話已弄丟很久等語（見原
    審卷第八十頁、第八一頁），辯護人雖辯以該支電話因係他人電話，「小義」認
    為不適將電話號告訴被告或程庠、甲○○云云，惟被告並非不知「小義」之電話
    號碼，已如前述，且觀之上開通聯紀錄，被告與「小義」於九十一年九月一、二
    日亦有以上開門號互為聯絡，再按諸經驗法則，一般人在他人告知電話號碼後並
    不會因此去向電信公司查詢是否即係該支電話之租用人，且租用人與實際使用人
    不相符合者，亦所在多有，是既係「小義」本人與甲○○為「天幣」之交易，何
    以需使用被告之電話號碼與甲○○接洽，堪認被告前開所辯失實，不足採信。是
    本件事證明確，被告前開犯行洵堪認定。
二、查被告持前開偽造之千元紙幣十八張向甲○○購買網路天堂遊戲之「天幣」時，
    為甲○○識破而不遂，並經警查獲，核其所為，係犯刑法第一百九十六條第三項
    、第一項之行使偽造通用紙幣未遂罪。被告與不詳真實姓名綽號「小義」之成年
    。公訴意旨認被告所為係屬既遂犯，並漏未認定被告與「小義」係屬共同正犯，
    容有誤會，附此敘明。又被告已著手於行使偽造之通用紙幣之犯罪行為之實行而
    不遂，為未遂犯，應依刑法第二十六條前段之規定減輕其刑。再被告行使偽造之
    通用紙幣以詐取財物，因行使偽造之通用紙幣本身之行為即含有詐欺取財之性質
    ，故不另論詐欺取財罪。原審審酌被告年輕力壯，竟意圖不勞而獲而行使偽鈔，
    侵害國家社會經濟結構及貨幣流通之正確性，且未坦承犯行，顯見尚無悔意等一
    切情狀，量處有期徒刑二年。另扣案之偽造千元紙鈔十八張，為偽造之通用紙幣
    ，不問屬犯人與否，應依刑法第二百條之規定宣告沒收。經核原判決認事用法均
    無違誤，量刑亦稱妥適，上訴意旨仍執前詞否認犯罪，為無理由，應予駁回。
三、末查被告前未曾受有期徒刑以上之宣告，有本院被告全國前案紀錄表附卷可參，
    又本件係因貪圖小利所致，惡性不重，經此起訴審判後，當能知所警惕，信無再
    犯之虞，本院認所宣告之刑以暫不執行為適當，併諭知緩刑五年，以啟自新。
據上論斷，應依刑事訴訟法第三百六十八條、刑法第七十四條第一款，判決如主文。
本案經檢察官李良忠到庭執行職務。
中      華      民      國    九十三    年      五      月 　 三十一    日
                              臺灣高等法院刑事第二十一庭
                                  審判長法  官  葉　騰　瑞
                                        法  官  劉　壽　嵩
                                        法  官  江　國　華
右正本證明與原本無異。
如不服本判決，應於收受送達後十日內向本院提出上訴書狀，其未敘述上訴之理由者
並得於提起上訴後十日內向本院補提理由書（均須按他造當事人之人數附繕本）。
                                        書記官  陳　秋　萍
中　　　華　　　民　　　國　　九十三　　年　　　五　　　月　　三十一　　日
附錄：本案論罪科刑法條全文
刑法第一百九十六條
行使偽造、變造之通用貨幣、紙幣、銀行券或意圖供行使之用而收集或交付於人者，
處三年以上十年以下有期徒刑，得併科五千元以下罰金。
收受後方知為偽造、變造之通用貨幣、紙幣、銀行券，而仍行使或意圖供行使之用而
交付於人者，處五百元以下罰金。
第一項之未遂犯罰之。
